臺灣臺東地方法院民事裁定
110年度消債更字第26號
聲  請  人  劉蓉嬅（即劉韋杉即劉懿秀）
                    住臺東縣○○市○○路000號          代  理  人  王舒慧律師
上列當事人間聲請消費者債務清理之更生事件，本院裁定如下：
    主      文
聲請人劉蓉嬅於民國110年04月29日16時起，開始更生程序。
命司法事務官進行本件更生程序。
    事實及理由
壹、本件聲請意旨略以：
    聲請人（即債務人）在聲請時，名下無任何財產。聲請人目
    前在新光人壽保險股份有限公司（下稱新光人壽公司）擔任
    業務員，每月收入約新臺幣（下同）4萬3,215元，在扣除自
    己之必要生活費用，及負擔聲請人之父母、與配偶分擔未成
    年子女每月之扶養費用後，仍願盡力樽節開支、對債權人清
    償。聲請人目前累積無擔保、無優先權之債務合計約100餘
    萬元。而前揭債務已逾聲請人之負擔能力，顯有不能清償債
    務之虞，聲請人之前曾向鈞院聲請前置調解而不成立後，即
    以言詞向鈞院書記官提出更生之聲請，爰在未經法院裁定開
    始清算程序或宣告破產前，向本院聲請更生等語。
貳、按㈠「債務人對於金融機構負債務者，在聲請更生..前，應
    向最大債權金融機構請求協商債務清償方案，或向其住、居
    所地之法院..聲請債務清理之調解。」，消費者債務清理條
    例（下稱同條例）第151條第1項定有明文；㈡「債務人不能
    清償債務或有不能清償之虞者，得依本條例所定更生..程序
    ，清理其債務。」（同條例第3條）；㈢「債務人無擔保或無
    優先權之債務總額未逾新臺幣1,200萬元者，於法院裁定開
    始清算程序或宣告破產前，得向法院聲請更生。」（同條例
    第42條第1項）；㈣「法院開始更生程序之裁定，應載明其年
    、月、日、時，並即時發生效力。前項裁定不得抗告，並應
    公告之。」（同條例第45條）；㈤「法院裁定開始更生..程
    序後，得命司法事務官進行更生..程序」（同條例第16條第
    1項前段）。經查：
一、聲請人主張之前揭事實，業據提出相關之證明文件在卷可稽
    ｛見本院卷（下同）第15頁至第182頁｝，及本院依職權調查
    在案，堪認定為真實。
二、聲請人在本件聲請更生時，名下無任何財產，於107年度、1
    08年度所得收入分別為465,457元、541,389元（第26頁：全
    國財產稅總歸戶財產查詢清單、第141頁至第142頁：各該年
    度綜合所得稅各類所得資料清單）。另聲請人陳明：聲請人
    目前在新光人擔任業務員，每月收入約4萬3,215元（第138
    頁至第140頁：聲請人之勞工保險被保險人投保資料表、第1
    43頁至第170頁：業務津貼表），應堪採信為真實。
三、至於為使負債務之消費者，得依本條例所定程序清理其債務
    ，以調整其與債權人及其他利害關係人之權利義務關係，保
    障債權人之公平受償，謀求消費者經濟生活之更生及社會經
    濟之健全發展，而制定本條例。故對債務人之支出，雖不應
    過於浮寬，但仍應得以維持債務人家庭合理之基本生活所需
    範圍內，為合理之限度，核先敘明。經查：
  ㈠聲請人每月必要生活費用之部分：
　　按①內政部公布110年度臺灣省最低生活費每人每月為13,288
    元（內政部公告之該年度最低生活一覽表）。②「（第1項）
    債務人必要生活費用，以最近一年衛生福利部或直轄市政府
    所公告當地區每人每月最低生活費一點二倍定之。（第2項
    ）受扶養者之必要生活費用，準用第一項規定計算基準數額
    ，並依債務人依法應負擔扶養義務之比例認定之。」（同條
    例第64之2條第2項）。而本院參酌上開規定及考量臺東地區
    交通、醫療、教育等經濟環境等情，為顧及維持聲請人適當
    食衣住之人性尊嚴基本權利等情，則聲請人、受其扶養者每
    月必要生活費用之支出，以15,946元（計算方式：每人每月
    最低生活費13,288元1.2倍）為適當。
  ㈡聲請人主張應負擔未成年子女扶養費用之部份：
　　按「左列親屬間，互負扶養義務：一、直系血親相互間。」
    （民法第1114條第1款）。經查：①陳○○（102年09月生、逾7
    歲）、陳○⊙（104年6月生、逾6歲）（第172頁：戶籍謄本）
    ，為聲請人與配偶所生之未成年子女，則聲請人在與配偶分
    擔後，每月應負擔之扶養費應以7,973元（計算方式：每月
    必要生活費用15,946元／扶養義務人2人）為適當。
　㈢聲請人主張應負擔父母扶養費用之部份：
　　按民法第1117條第2項「（第1項）受扶養權利者，以不能維
    持生活而無謀生能力者為限。（第2項）前項無謀生能力之
    限制，於直系血親尊親屬，不適用之。」。經查：①謝鈕鈕
    （即聲請人之母，49年03月生、逾51歲）於107、108年度均
    有固定收入，且名下財產超過數百萬元（個人資料限制閱覽
    卷第21頁至第26：全國財產稅總歸戶財產查詢清單、各該年
    度綜合所得稅各類所得資料清單）；②劉浤銘（即聲請人之
    父，51年01月生、逾49歲）於107年、108年之所得均超過10
    0餘萬元（限制閱覽卷第31至第34頁：全國財產稅總歸戶財
    產查詢清單、各該年度綜合所得稅各類所得資料清單）。應
    尚足以維持其個人生活，而無受聲請人扶養之必要，則聲請
    人主張應負擔其父母之扶養費乙節，尚屬無據。
 ㈣據上，聲請人以每月收入，扣除自己必要生活費用及支出前
    揭未成年子女每月扶養費用後，所剩有限，應屬昭然。
肆、另參財團法人金融聯合徵信中心之當事人綜合信用報告回覆
    書（第20頁至第24頁），及據聲請人所陳報（第15頁）：無
    擔保或無優先權之債務總額約為100餘萬元。據此，聲請人
    之資產總價值扣除債務總金額後，顯有不能清償債務之虞，
    可堪認定。
伍、綜上所述，本院考量上情，及聲請人之財產、信用、勞力、
    技術後，認聲請人顯有不能清償債務之虞，應為昭然。而聲
    請人曾依同條例第153之1條第1項規定，在本院於110年04月
    15日調解不成立後，當場向本院書記官聲請更生（第199頁
    ：該日調解筆錄），復未經法院裁定開始清算程序或宣告破
    產（同條例第13條）；而無擔保或無優先權之債務總額未逾
    1,200萬元（同條例第42條）；又無同條例第6條第3項、第8
    條、第46條各款所定應駁回更生聲請之事由。則聲請人於本
    件更生之聲請，洵屬有據，應予准許，併依同條例第16條第
    1項規定，命司法事務官進行更生程序，並裁定如主文所示
    。
陸、至於「法院裁定開始更生程序後，對於債務人不得開始或繼
    續訴訟及強制執行程序。但有擔保或有優先權之債權，不在
    此限。」（同條例第48條第2項）。
柒、而本件司法事務官於進行更生程序，在協助債務人提出更生
    方案時，應注意更生方案需酌留債務人生活上應變所需費用
    ，並依社會常情衡量債務人之償債能力，依此協助債務人擬
    定公允之更生方案，始符消費者債務清理條例重建債務人經
    濟生活之立法目的，附此敘明。
中　　華　　民　　國　　110 　年　　4 　　月　　29　　日
                  民事第一庭  法  官  陳兆翔
上為正本係照原本作成。
不得抗告。
本裁定於110年04月29日16時公告。
中　　華　　民　　國　　110 　年　　4 　　月　　29　　日
                              書記官  李彥勲